【裁判字號】    96,小上,151
【裁判日期】    970320
【裁判案由】    給付管理費
【裁判全文】
臺灣臺北地方法院民事判決             96年度小上字第151號
上  訴  人  乙○○
被上訴人    台北小城社區管理委員會
法定代理人  丙○○
訴訟代理人  甲○○
上列當事人間請求給付管理費事件，上訴人對於民國96年11月20
日臺灣臺北地方法院新店簡易庭九十六年度店小字第七五二號第
一審本院判決提起上訴，本院判決如下：
    主  文
上訴駁回。
第二審訴訟費用新臺幣壹仟伍佰元由上訴人負擔。
    理  由
一、被上訴人主張：上訴人為被上訴人所管理封閉型社區之臺北
    縣新店市○○路9號房屋所有權人，依區分所有權人會議決
    議及住戶規約規定，區分所有權人每戶每月應繳納管理費用
    ，詎上訴人自民國90年1月起至96年2月止共積欠被上訴人管
    理費共計新臺幣（下同）29,800元，經被上訴人催討迄未繳
    納，爰起訴請求上訴人如數給付。
二、上訴人以：其於90年間入住臺北縣新店市○○路9號房屋，
    與被上訴人無區分所有關係，對被上訴人舉行區分所有權人
    會議、訂定社區規約、組織管理委員會等毫無所悉，且該處
    並非封閉型社區○○○道路及公共設施所佔土地又為澎湖縣
    望安鄉所有，為開放道路，被上訴人不得私設管制，更無從
    要求上訴人給付。另臺北縣新店市○○路9號房屋等7戶之建
    築執照與被上訴人方面之建設公司建築執照完全不同，係不
    同建設公司所建造，縱其中5戶房屋住戶已繳付管理費，亦
    與伊無關等語資為抗辯。
三、原審為上訴人全部敗訴之判決，上訴人不服提起上訴，於本
    院聲明：(一)原判決廢棄；(二)上開廢棄部分，被上訴人於第一
    審之訴及假執行之聲請均駁回。被上訴人則聲明：駁回上訴
    。
四、查，上訴人所有之臺北縣新店市○○路9號房屋，係坐落被
    上訴人所管理之社區中，共用同一道路進出，而依該社區區
    分所有權人會議決議及住戶規約規定，區分所有權人每戶每
    月應繳納管理費用一事，為兩造所不爭，並有住戶規約、區
    分所有權人會議決議、臺北縣新店市公所函、建物登記謄本
    在卷可稽（見原審卷第42至50頁）。次查，被上訴人請求上
    訴人給付積欠之管理費，被上訴人以前開情詞置辯，因此，
    本件應審究者為被上訴人有無向上訴人收取管理費之權利？
五、按多數各自獨立使用之建築物、公寓大廈，其共同設施之使
    用與管理具有整體不可分性之集居地區者，其管理及組織準
    用本條例之規定。公寓大廈管理條例第53條定有明文。查，
    上訴人所有之建築物，對外聯絡道路僅有一出入口進出，為
    上訴人所不爭（見本院卷第7頁），且參以被上訴人提出之
    臺北縣新店市公所95年8月16日北縣店工字第○九五○○三
    三○八三號函旨略以：「查貴社區已雇用保全人員管制社區
    之車輛進出，係屬封閉型社區，非屬供『不特定』公眾通行
    之道路」等情（見本院卷第36頁），可見上訴人所有之建物
    確係與被上訴人組成之建物集居一處，而封閉型社區亦在描
    述系爭集居區域之單一進出狀況，與公寓大廈管理條例並無
    封閉型社區之規定，抑或實際上非居民之人亦可進出無涉。
    另佐以該處道路及公共設施既屬供特定集居該處之住戶使用
    ，自具有整體不可分性，被上訴人依前開規定，當有管理、
    維護之權能，道路及公共設施所占有土地所有權之歸屬為何
    ，在所不論。至被上訴人所設置管理崗哨有無違反建築法、
    該地區是否為台北縣新店市公所清潔隊員清潔，亦無從推翻
    被上訴人上開地位之認定。上訴人雖非被上訴人之區分所有
    權人，惟其所有之獨立建築物，既已集居在此，自應受被上
    訴人管理，且受住戶規約及區分所有權人之會議決議所拘束
    甚明。上訴人所辯，要屬無據。
六、綜上所述，被上訴人主張住戶規約及區分所有權人會議決議
    ，請求上訴人給付管理費29,800元，為有理由，應予准許。
    原審未能揭明公寓大廈管理條例第53條之規定，惟其已實質
    判斷規定內容，為上訴人敗訴之判決，要無不合。上訴意旨
    指摘原判決不當，求予廢棄改判，難認有理，應予駁回。
七、本件第二審訴訟費用，確定為如主文第2項所示之金額。
八、據上論結，本件上訴為無理由，依民事訴訟法第436條之32
    第1項、第2項、第449條第1項、第436條之19第1項、第78條
    ，判決如主文。
中    華    民    國    97    年    3     月    20    日
                 民事第四庭    審判長法  官  劉坤典
                                     法  官  余明賢
                                     法  官  吳定亞
以上正本係照原本作成
本判決不得上訴
中    華    民    國    97    年    3     月    20    日
                                     書記官  高秋芬


司法院資訊處製作；財團法人民間司法改革基金會備份。
